最高法院刑事判決　　　　　　　　　　　　　　　　八十八年度台非字第三二三號
　　上 訴 人　最高法院檢察署檢察總長
　　被　　告　甲○○
右上訴人因被告竊盜案件，對於台灣南投地方法院中華民國八十八年五月十四日第一
審確定判決（八十八年度易字第一一九號，起訴案號：台灣南投地方法院檢察署八十
八年度偵字第七一二、一○○二號），認為違法，提起非常上訴，本院判決如左：
    主  文
原判決撤銷。
甲○○連續毀越門扇於夜間侵入住宅竊盜，處有期徒刑壹年陸月。
國姓鄉農會民國八十七年十二月二十一日二紙取款憑條上偽造之「蔡明宗」署押貳枚
及鑰匙壹支均沒收。
    理  由
非常上訴理由稱：「按判決不適用法則或適用不當者，為違背法令，刑事訴訟法第三
百七十八條定有明文。又累犯之成立，依刑法第四十七條規定，以曾受有期徒刑之執
行完畢，或受無期徒刑或有期徒刑一部之執行而赦免後，五年以內再犯有期徒刑以上
之罪為要件。而二以上徒刑併執行者，假釋所定最低應執行之期間，合併計算之；且
所餘刑期，應合併計算，於該期間內未經撤銷假釋，其未執行之刑，始以已執行論，
刑法第七十九條之一第一項、第三項、第七十九條第一項規定甚明。本件原判決以被
告曾於民國八十四年間因違反麻醉藥品管理條例罪經台灣南投地方法院於八十四年二
月二十四日以八十三年易字第三五六號判決判處有期徒刑二月確定（以下簡稱甲案）
，並於八十六年三月九日執行完畢，認屬累犯，而將被告所犯竊盜罪依刑法第四十七
條規定加重其刑。惟查被告前於八十三年間，亦曾觸犯違反麻醉藥品管理條例罪經台
灣台中地方法院於八十三年三月三十一日以八十三年度少訴字第四號判決判處有期徒
刑二年十月，緩刑四年確定（以下簡稱乙案），後又因於八十四年間再犯前述甲案違
反麻醉藥品管理條例罪經法院判處有期徒刑二月確定，台灣台中地方法院乃依檢察官
之聲請於八十四年九月三十日以八十四年度撤緩字第二三○號裁定撤銷前述乙案之緩
刑宣告；因前述被告所犯甲、乙兩案不符數罪併罰要件，而應合併接續執行，檢察官
乃簽發指揮書於八十六年二月二十日開始執行甲案之二月徒刑，迄同年三月十日接續
執行經撤銷緩刑宣告之乙案二年十月徒刑，其執行期滿日期為八十八年八月十日（縮
短刑期後刑期終結日期為八十八年七月二十五日）。嗣被告經刑之一部執行於八十七
年四月二十二日獲准假釋，則被告所犯甲、乙兩案須待假釋期間內未經撤銷假釋，其
未執行之刑，始以已執行論，本件被告前述假釋已經法務部以八十八年五月十四日法
八八矯字第○一六二○七號函核准撤銷假釋（請參閱台灣南投地方法院檢察署八十八
年度執更字第三四九號執行卷）是則被告於假釋期間內所犯本件竊盜罪時，因前述甲
、乙兩案被處有期徒刑尚未執行完畢，而與累犯之要件不合，不能論以累犯。原審適
用刑法第四十七條規定，論被告以累犯，並加重其刑，自有適用法則不當之違誤。案
經確定，且不利於被告，爰依刑事訴訟法第四百四十一條、第四百四十三條提起非常
上訴，以資救濟」等語。
按刑法累犯之成立，依刑法第四十七條之規定，必須曾受有期徒刑之執行完畢，或受
無期徒刑或有期徒刑一部之執行而赦免後，五年以內再犯有期徒刑以上之罪者，始足
當之。所謂執行完畢，其在監獄執行期滿者，固不待言，如係經假釋出獄者，須在無
期徒刑假釋後滿十五年，或在有期徒刑所餘刑期內未經撤銷假釋者，其未執行之刑，
始得以執行論，如其為二以上有期徒刑併執行者，假釋所定最低應執行之期間，合併
計算之，其所餘之刑期，亦應合併計算，必於該期間內，未經撤銷假釋，其未執行之
刑，始以已執行論，此觀刑法第七十九條第一項、第七十九條之一第一項、第三項之
規定自明。查本件被告甲○○曾因違反麻醉藥品管理條例案件於民國八十三年三月三
十一日經判處有期徒刑二年十月，緩刑四年確定，又因同條例案件於八十四年二月二
十四日經判處有期徒刑二月，嗣於八十四年九月三十日經台灣台中地方法院以八十四
年度撤緩字第二三○號裁定撤銷上開緩刑之宣告，兩案經合併接續執行，由檢察官於
八十六年二月二十日簽發執行指揮書，自同日起執行有期徒刑二月刑期，迄同年三月
十日接續執行有期徒刑二年十月，刑期至八十八年八月十日屆滿（縮短刑期後刑期終
結日為八十八年七月二十五日），嗣於八十七年三月二十四日經法務部以法八七矯字
第五○九七號函獲准假釋，同年四月二十二日假釋出監，八十八年五月十四日經法務
部以法八八矯字第○一六二○七號函核准撤銷假釋，此有台灣南投地方法院檢察署八
十六年度執助字第八十二號、八十八年度執更字第三四九號、八十四年度執字第四五
五號卷足憑，足見上開併合之兩罪已因撤銷假釋，尚未執行完畢，則被告於八十七年
十二月二十日起之竊盜犯行，自難以累犯論，乃原確定判決誤認被告於八十四年間違
反麻醉藥品所處之有期徒刑貳月，已於八十六年三月九日執行完畢，五年內再犯本件
有期徒刑以上之罪，依刑法第四十七條論以累犯並加重其刑，其適用法則顯有違誤，
案經確定，且於被告不利，非常上訴意旨執以指摘，洵有理由，應將原判決撤銷，自
為判決如主文第二項所示之刑，以資糾正。
據上論結，應依刑事訴訟法第四百四十七條第一項但書，刑法第五十六條、第三百二
十一條第一項第一款、第三款、第二百十六條、第二百十條、第三百三十九條第一項
、第五十五條、第三十八條第一項第二款、第二百十九條，罰金罰鍰提高標準條例第
一條前段，判決如主文。
中      華      民      國    八十八    年      十一    月      四      日
                              最高法院刑事第十庭
                                  審判長法官  莊  登  照
                                        法官  洪  明  輝
                                        法官  蔡  清  遊
                                        法官  黃  一  鑫
                                        法官  林  秀  夫
      右正本證明與原本無異
                                              書  記  官
中      華      民      國    八十八    年      十一    月     十一     日
